【裁判字號】    89,重上更(二),40
【裁判日期】    890829
【裁判案由】    毒品危害防制條例
【裁判全文】
臺灣高等法院臺中分院刑事判決              民國八十九年度重上更(二)字四○號
    上  訴  人
    即  被  告  丁○○
                          身分.
                          住宜.
    選任辯護人  林開福    律師
    上  訴  人
    即  被  告  己○○○  女四.
                          身分.
                          住澎.
                          居台.
    指定辯護人  本院公設辯護人  甲○○
右上訴人因毒品危害防制條例案件，不服台灣台中地方法院中華民國八十四年七月十
二日第一審判決（民國八十四年度訴字第一○七六號，起訴案號：台灣台中地方法院
檢察署民國八十四年度偵字第三五八七、三五八八、五四五九號；移送併辦案號：同
檢察署八十四年度偵字第七二五七號），提起上訴，經判決後由最高法院第二次發回
更審，本院判決如左：
    主      文
原判決關於己○○○非法販賣化學合成麻醉藥品及丁○○部分均撤銷。
己○○○、丁○○非法販賣化學合成麻醉藥品，己○○○處有期徒刑伍年貳月，丁○○處有期徒刑陸年。
    事      實
一、己○○○曾犯非法持有化學合成麻醉藥品罪，經原審法院判處拘役卅日，並於八
    十四年六月廿四日執行完畢。
二、緣有庚○○（業經原審判處罪刑確定）於八十四年二月九日下午七時許，在台中
    市○○路十九之三六號七樓其住處，適綽號「眼鏡」之乙○○來訪，乙○○得知
    庚○○有意購買化學合成麻醉藥品安非他命吸用，但不知何處可購得，而乙○○
    與綽號「小玉」之黃天賞、綽號「姊仔」（均台語綽號）之己○○○夫妻熟識，
    知悉己○○○有販賣安非他命，乙○○即撥0000000號黃天賞夫妻住宅之
    電話，與己○○○聯絡後，乙○○、庚○○二人遂於同日晚上八時許，同往上址
    黃天賞、己○○○之住處，庚○○在附近等候而由乙○○進入黃天賞、己○○○
    住處，以新台幣（下同）一萬元向意圖營利販賣安非他命之己○○○購得十二小
    包安非他命( 原一小包一千元，該次一萬元購得十二小包，扣案一小包安非他命
    淨重○‧一五公克其餘各包重量不詳），旋即返回庚○○在台中市○○區○○路
    十九之三六號七樓住處，與在場之汪國貞各自吸用安非他命，乙○○復於離開時
    ，再向庚○○要一些重量不詳之安非他命帶回自用（汪國貞、乙○○部分，另案
    處理）。嗣於同年月十三日下午四時，為警在庚○○之上開住處查獲庚○○、乙○○、汪國貞，並扣得庚○○與乙○○向己○○○購得用剩之安非他命一小包淨
    重○‧一五公克，包裝重○‧四四公克（扣案安非他命已於庚○○非法吸用安非
    他命案判決沒收確定）。
三、癸○與戊○○ (原審通緝中）得知丁○○有大量之安非他命要販賣，竟共同基於
    販賣營利之犯意聯絡，於八十三年八月間某日，由癸○出資二萬元，戊○○出資
    四十萬元，再由戊○○以傳呼公司電話傳呼丁○○後，約在宜蘭縣礁溪鄉比佛利
    山莊，以總價四十二萬元，向意圖營利販賣安非他命之丁○○販入淨重約五百六
    十七‧二公克以上數量之安非他命供販賣，癸○、戊○○並將該批安非他命存放
    於台北縣樹林鎮○○街一二九之十一號四樓。經檢察官簽發指揮書飭警帶回癸○
    追查其餘安非他命及來源，而於八十四年二月十八日下午三時許，在台北縣樹林
    鎮○○街一二九之十一號四樓取出其與戊○○共同持有置藏該處之安非他命約四
    百八十八公克（庚○○部分業經原審判刑確定。陳國光非法吸用安非他命，謝福
    生施用毒品、癸○非法吸用安非他命及施用毒品部分均因撤回上訴而確定）。
四、案經台中市警察局第四分局報由台灣台中地方法院檢察署檢察官偵查起訴及同檢
    察署移送原審併辦。
    理      由
一、訊據被告己○○○矢口否認有販賣安非他命之犯行，辯稱渠與庚○○、乙○○完
    全不認識，安非他命不是渠賣予他們的云云。
二、惟查右揭庚○○、乙○○如何向己○○○購買安非他命之事實，業據證人庚○○
    、乙○○二人於警訊中指訴甚詳。在警訊中庚○○指稱：「我曾在八十四年二月
    九日和〞眼鏡〞（指乙○○）一起至台中市○○區○○路六二巷三號己○○○家
    中購買安非他命，一萬元整共十二小包，但轉手過程被〞眼鏡〞拿走二小包，剩
    十小包。」警方查扣之安非他命○‧二公克，係用剩的（見八十四年度偵字三五
    八七號偵查卷十七頁正面）；乙○○亦指稱：「：：於八十四年二月九日晚上約
    十九時許，在：：庚○○家中聊天，庚○○稱欲購買安非他命而沒有門路，我曾
    認識〞小玉〞的男子，及〞小玉〞的老婆，我都稱叫〞姊仔〞的女子有安非他命
    ，於是我就打電話：〞0000000〞給〞姊仔〞，便稱要向他購買安非他命
    ，〞姊仔〞要我和庚○○去他家拿安非他命，我們約於八十四年二月九日晚上二
    十時在台中市○○區○○路六二巷三號〞姊仔〞家中，共購買安非他命一萬元，
    〞姊仔〞將安非他命共分十二小包塑膠袋給我們，總重多少我並不知道，庚○○
    和我即回他家中吸食：：後來臨走時，我向庚○○要小量安非他命：：。」等語
    （見同上偵查卷第二十頁正面）明確，該二人所指述之情節相符，堪予採信。此
    外，並有庚○○持有之安非他命一小包（淨重○‧一五公克）扣案可資佐證。該
    扣案之結晶一小包經送法務部調查局鑑定結果確屬甲基安非他命，並有該局檢驗
    通知書在卷足憑。至嗣於偵審中證人庚○○改稱伊不認識黃天賞、己○○○，也
    沒有向己○○○買過安非他命，伊吸用之安非他命係向阿安的人買的；乙○○改
    稱其安非他命是向醉仔買的，伊認識己○○○，但沒有向他們買安非他命云云。
    顯係事後翻異護之詞，殊無可採，應以其等在警訊中之初供為真實可採。被告
    己○○○否認犯行，無非卸責之詞，不足採信。其罪證明確，犯行可以認定。
三、訊據上訴人即被告丁○○否認販賣安非他命犯行，辯稱伊不認識戊○○與癸○，
    （○三九）三二一七一二傳呼一九九四呼叫器是朋友許宏擇於八十三年三月間交
    伊使用至同年六月即未再用云云。惟查檢察官簽發指揮書飭警帶同癸○追查麻醉
    藥品，而於八十四年二月十八日下午三時許，在台北縣樹林鎮○○街一二九之十
    一號四樓查扣安非他命（重約四百八十八公克），癸○並供出該安非他命係向前
    手丁○○販入，因而查獲丁○○販賣安非他命等情，警訊筆錄及搜索扣押證明筆
    錄在卷可按，並有右揭安非他命扣案可資佐證。共同被告癸○於八十四年二月十
    八日帶警前往台北縣樹林鎮○○街一二九之十一號四樓查扣安非他命（重約四百
    八十八公克）後，於警訊中供稱：該批安非他命係伊出資二萬元、戊○○出資四
    十萬元，共同於八十三年八月份在宜蘭市礁溪鄉比佛利山莊向丁○○購買的，交
    易時是丁○○放在道路旁由戊○○前去取得，與丁○○連絡是打傳呼公司電話
    000-000000傳呼1994，留下伊比佛利山莊的電話，雙方以電話連繫等語，有該訊
    問筆錄在卷可稽，當日癸○並就警方人員提供之丁○○口卡影本指認其所稱之丁○○即口卡上之丁○○（即為本案被告丁○○），有該經指認之口卡影本在卷可
    按。被告丁○○在本案八十四年五月卅一日原審審理中到場後，被告癸○雖供稱
    戊○○告訴伊安非他命係向丁○○買的，但不是本案被告丁○○本人云云；然查
    ，被告丁○○於同日原審審理中已供認其電話秘書傳呼代號確為1994號，而主機
    號碼確為000-000000號，足見被告癸○所指之丁○○即為本案之被告丁○○無訛
    ，癸○嗣後改稱伊所稱之丁○○較高，不是本案之被告丁○○云云，顯係嗣後翻
    異迴護之詞，不足採信。至被告於本院上訴審請求傳訊證人即千里傳呼公司之負
    責人李文棟證明伊租用電話秘書呼叫器之情形與期間，經本院上訴審傳訊結果，
    以查無其人無法送達傳票未果。被告丁○○於本院前審又稱該呼叫器係友人許宏
    擇交其使用，至八十三年六月以後已不再使用等語。然經本院前審函查結果，據
    中華電信公司台灣台北區電信分公司函復，前開電話之傳呼代號一九九四號呼叫
    器因該公司並無經營傳呼業務而無法查供租用資料，至000－000000號
    電話之用戶則為丙○○之人，而非許宏擇，有該分公司復函可稽（本院上更(一)卷
    第六四頁、六五頁）。被告於本院雖又稱該電話係許宏擇使用人頭申請租用，然
    經本院前審囑託台灣宜蘭地方法院訊問結果，許宏擇經傳拘無著，而丙○○則否
    認申請使用或提供名義供人申請使用該電話，有臺灣宜蘭地方法院函及該院八十
    六年助字第八一號囑託訊問卷可稽（同上卷第一二五頁）。是被告之辯解難認有
    據，其於原審所供上開呼叫器係其所使用一節應屬實在。參以證人台中市警察局
    警員辛○○證稱警方於八十四年三月一日上午借提癸○分二組，根據癸○所提供
    之資料前往宜蘭舊城北路丁○○住處指認丁○○，地址是癸○帶警方去找出來的
    ，至於口卡片之指認是警方逮捕癸○後，魏說出名字才調口卡片出來讓她指認，
    且台中市警察局沒有在宜蘭辦過案，不可能直接調口卡讓其指認。是魏女提供資
    料，警方帶癸○去指認，去過二次，但沒有與丁○○本人見過面，只在附近埋伏
    （本院卷第六十八、六十九頁）。以及警方帶同癸○至宜蘭丁○○住處，據癸○
    所知與丁○○有合資販賣安非他命之綽號「貓仔興」在宜蘭市○○路一八六－六
    號住處，丁○○經常出入之宜蘭市○○路九十一號新天地遊藝場，據癸○說，聽
    丁○○說過其與綽號「無尾」之男子合資買安非他命，是從海邊購得之「無尾」
    者，宜蘭中山路同昌大廈及其他多處與丁○○有關係及其經常出入之場所埋伏、
    尋找，足認癸○與丁○○至為熟稔，丁○○謂其不認識癸○之前揭辯解應非事實
    等情，癸○於警局之指述堪認真實而可採信。被告所辯無非飾卸之詞，不足採信
    。事證明確，被告丁○○之犯行同堪認定，應予依法論科。
四、核上訴人即被告己○○○、丁○○所為，係犯修正前麻醉藥品管理條例第十三條
    之一第二項第一款之非法販賣化學合成麻醉藥品罪。又毒品危害防制條例已於八
    十七年五月二十日修正公布施行，被告等犯罪時間均在該條例公布施行前，行為
    後法律有變更，比較新舊條例，應適用有利於被告等之修正前麻醉藥品管理條例
    第十三條之一第二項第一款之規定處罰。原審予以論科，固非無見，惟原判決未
    就新舊法予以比較適用已有未洽，且對於己○○○部分依庚○○、乙○○之證述
    ，僅敘述渠等向綽號「姊仔」之被告己○○○購買安非他命，其他又無積極證據
    足以證明被告黃天賞有與被告己○○○共同參與該次之販賣安非他命犯行，原判
    決認定被告己○○○與共同被告黃天賞為共同正犯，也有未合。又被告己○○○
    係以一萬元販賣十二小包安非他命予乙○○，此據乙○○、庚○○供明在卷，原
    判決認係以一萬元販售十小包，另贈與二小包，與事實亦未相符。上訴人即被告
    己○○○、丁○○仍執陳詞否認犯行，固無足取，惟原判決該部分既有上開可議
    之處，即屬無可維持，應予撤銷改判。爰審酌被告己○○○、丁○○之品行，犯
    罪之動機、己○○○所販賣之安非他命僅十二小包價值一萬元，對社會造成之危
    害尚非鉅大，丁○○所販賣之安非他命數量非小，以及犯罪後未坦承犯行等一切
    情狀，各量處如主文第二項所示之刑。至扣案之被告二人販賣與庚○○、戊○○
    、癸○之前開安非他命已於庚○○非法施用安非他命及癸○非法販賣化學合成麻
    醉藥品罪中判決諭知沒收並經判決確定，爰不再予以沒收之諭知，併予敘明。
五、據上論斷，應依刑事訴訟法第三百六十九條第一項前段、第三百六十四條、第二
    百九十九條第一項前段，修正前麻醉藥品管理條例第十三條之一第二項第一款，
    刑法第十一條前段、第二條第一項但書，判決如主文。
本案經檢察官壬○○到庭執行職務。
中      華      民      國    八十九     年      八       月    二十九  日
                                  臺灣高等法院臺中分院刑事第六庭
                                        審判長法  官  李  文  雄
                                              法  官  陳  嘉  雄
                            法  官  龔  永  昆
右正本證明與原本無異。
如不服本判決應於收受送達後十日內向本院提出上訴書狀，其未述上訴之理由者並
得於提起上訴後十日內向本院補提理由書（均須按他造當事人之人數附繕本）。
                                              書記官  顏  子  良
中      華      民      國    八十九     年      八       月     三十   日
附錄：
麻醉藥品管理條例第十三條之一第二項第一、二款：
違反前條之規定，其屬於第二條第四款之麻醉藥品者，依左列規定處罰：
一、非法輸入、製造、運輸、販賣者，處五年以上有期徒刑，得併科五萬元以下罰金
    。
二、意圖販賣而非法持有者，處三年以上十年以下有期徒刑，得併科三萬元以下罰金
    。
                                                                        Ｉ


司法院資訊處製作；財團法人民間司法改革基金會備份。
